【裁判字號】    95,上訴,1635
【裁判日期】    950829
【裁判案由】    違反槍砲彈藥刀械管制條例
【裁判全文】
臺灣高等法院臺中分院刑事判決        95年度上訴字第1635號
上  訴  人
即  被  告  丙○○
                      號
指定辯護人  本院公設辯護人  甲○○
上列上訴人因違反槍砲彈藥刀械管制條例案件，不服臺灣臺中地
方法院94年度訴字第3599號中華民國95年6月7日第一審判決（起
訴案號：臺灣臺中地方法院檢察署94年度偵字第11726號） ，提
起上訴，本院判決如下：
    主  文
原判決撤銷。
丙○○未經許可，寄藏可發射子彈具有殺傷力之改造手槍，處有
期徒刑壹年拾月，併科罰金新台幣玖萬元，罰金如易服勞役，以
新台幣參仟元折算壹日。扣案之改造手槍壹支（槍枝管制編號：
0000000000、含彈匣壹個），沒收。
    事  實
一、丙○○明知某一姓名、年籍均不詳、自稱「呂逸明」之人於
    民國九十三年十二月間某日，在其位於臺中市○○路○段三
    五三號七樓之十一之租屋處所交付已將仿ＦＮ廠一九一○型
    半自動手槍製造之金屬玩具手槍換裝土造金屬槍管而成之可
    發射子彈具殺傷力之改造手槍一支（槍枝管制編號：000
    0000000、含彈匣壹個）及具直徑約為八ｍｍ土造金
    屬彈頭而具殺傷力之子彈四顆，分屬具有殺傷力之改造手槍
    及子彈，竟仍基於未經許可寄藏槍、彈之犯意而予同時收受
    後，並代為藏放在其上開租屋處，再於九十四年初某日，將
    上開槍、彈攜至其位於臺中縣大里市○○路○段日新巷五三
    弄二二號之住處予以藏放，而未經許可，寄藏上開槍、彈。
    嗣經員警李明義、鄭元新等人以丙○○涉嫌違反毒品危害防
    制條例案件聲請搜索票後，於九十四年四月三十日下午五時
    三十五分許，持搜索票至丙○○位於臺中縣大里市○○路○
    段日新巷五三弄二二號之住處欲進行搜索時，經丙○○主動
    供出其於上開住處寄藏該等改造手槍及土造子彈（上開子彈
    均已鑑驗試射），而在犯罪未發覺前，向員警自首表示願接
    受裁判，並報繳上開槍、彈，始因此查扣上開槍、彈，而獲
    悉上情。
二、案經臺中縣警察局霧峰分局報請臺灣臺中地方法院檢察署檢
    察官偵查起訴。
    理  由
一、上開犯罪事實，業據被告丙○○於警詢、偵查、原審審理及
    本院審理時供承不諱，並有證人即員警李明義、鄭元新於原
    審審理時證述詳實，復有現場照片存卷可佐，且有改造手槍
    一支及子彈四顆扣案足憑，而上開扣案之手槍一支及子彈四
    顆，送請內政部警政署刑事警察局鑑定結果，認為係已將仿
    ＦＮ廠一九一○型半自動手槍製造之金屬玩具手槍換裝土造
    金屬槍管而成之可發射子彈具殺傷力之改造手槍（槍枝管制
    編號：0000000000、含彈匣壹個）及具直徑約為
    八ｍｍ土造金屬彈頭而具殺傷力之土造子彈四顆，此有內政
    部警政署刑事警察局九十四年六月九日刑鑑字第○九四○○
    七○六七五號槍彈鑑定書（附於偵查案卷第三五頁至第三七
    頁）及該局九十五年三月二十一日刑鑑字第○九五○○二四
    二二四號函（附於原審案卷第一○○頁至第一一一頁）在卷
    可稽，足見被告上開自白，核與事實相符。另者，上開扣案
    之槍、彈確係被告主動向到場執行搜索之員警李明義等人供
    出，並予報繳等情，業經證人即員警李明義、鄭元新於原審
    審理時結證陳稱：「被告涉嫌槍砲案件，是我執行搜索。（
    問：是否是根據秘密證人Ａ１之檢舉，而去聲請搜索票？）
    是的，我們是因為毒品案件聲請搜索。Ａ１當時檢舉之內容
    是被告施用毒品。我們是根據Ａ１檢舉，認為被告涉嫌施用
    毒品而向檢察官聲請搜索票。我們進去搜索時，在客廳看，
    問她樓上有無人住，她說沒有，被告不讓我們上去樓上，她
    說：我知道你們要搜索什麼。她很緊張，我們告訴她，如果
    妳主動提出違禁物，筆錄上我會記明，後來被告自己提出槍
    彈，我們嚇一跳，本來我們只是要搜索毒品，她就帶我們上
    去拿出槍、彈。」等語詳實，並有職務報告書（附於偵查案
    卷第二一頁）在卷可佐，堪認被告確有自首並報繳上開槍、
    彈之情無疑。本案事證明確，被告之犯行，堪予認定。
二、比較新舊法部分：
（一）查本件被告所犯上開槍砲彈藥刀械管理條例第八條第四項
      ；第十二條第四項之規定，法定刑中得併科罰金刑，而被
      告行為後，九十四年二月二日修正公布之刑法業於九十五
      年七月依日施行，其中刑法第三十三條第五款關於主刑罰
      金已修正為：「罰金：新台幣一千元以上，以百元計算。
      」與修正前之規定：「罰金：（銀元）一元以上。」之規
      定相較，修正後關於罰金刑之法定範圍顯已提高，應以行
      為時之規定有利於被告，應依修正後刑法第二條第一項前
      段之規定，適用行為時之法律，即本件應依新修正刑法第
      二條第一項前段，適用行為時之修正前刑法第三十三條第
      五款有關於罰金之規定。
（二）被告行為後，上開修正後刑法第四十二條第三項前段規定
      ：「易服勞役以新台幣一仟元、二仟元或三仟元折算一日
      。」與修正前之刑法第四十二條第二項前段規定：「易服
      勞役以（銀元）一元以上三元以下折算一日。」又被告行
      為時之易服勞役折算標準，業據修正前罰金罰鍰提高標準
      條例第二條前段規定，就其原定數額提高為一百倍折算一
      日，則被告行為時之易服勞役折算標準，應以銀元三百折
      算一日，即新台幣九百元折算一日。比較修正前後之易服
      勞役折算標準，以修正後之規定，較有利於受刑人，則應
      依刑法第二條第一項後段規定，適用修正後之刑法第四十
      二條第三項前段規定，定其折算標準。
（三）被告行為後，刑法第五十五條關於想像競合之規定已修正
      為：「一行為而觸犯數罪名者，從一重處斷。但不得科以
      較輕罪名所定最輕本刑以下之刑。」，而修正前係規定：
      「一行為而觸犯數罪名者，從一重處斷。」，修正後關於
      加但書之限制，為法理之明文化，非屬法律變更（最高法
      院九十五年第八次刑事庭會議決議參照）。應依修正後刑
      法第二條第一項前段之規定，適用行為時之法律，即應適
      用行為時之修正前刑法第五十五條有關於想像競合之規定
      。
三、按未經許可寄藏、持有槍砲、彈藥等罪，其寄藏、持有之繼
    續，為行為之繼續，並非狀態之繼續，故一經寄藏、持有，
    其犯罪即告成立，但其完結，須繼續至寄藏、持有行為終了
    時為止，被告上開寄藏槍、彈之行為既係於查獲當日即九十
    四年四月三十日始行終了，自應適用九十四年一月二十六日
    修正公布之槍砲彈藥刀械管制條例，尚不生新舊法比較之問
    題，先予敘明。是核被告所為，係犯槍砲彈藥刀械管制條例
    第八條第四項之未經許可，寄藏可發射子彈具有殺傷力之改
    造手槍罪及同條例第十二條第四項之未經許可，寄藏子彈罪
    。又被告寄藏上開改造手槍一支及土造子彈四顆之行為，當
    然均包含持有性質，故其持有行為應為寄藏行為所吸收，均
    不另論罪。被告以一寄藏行為觸犯前開二罪，為想像競合犯
    ，應從一重之未經許可寄藏可發射子彈具有殺傷力之改造手
    槍罪處斷。又按刑法第六十二條規定，對於未發覺之罪自首
    而受裁判者，減輕其刑。但有特別規定者，依其規定；又槍
    砲彈藥刀械管制條例第十八條第一項前段規定，犯本條例之
    罪自首，並報繳其持有之全部槍砲、彈藥、刀械者，減輕或
    免除其刑，此為刑法第六十二條但書之特別規定，自應優先
    適用，是被告於有偵查犯罪職權之員警發覺其有寄藏上開槍
    、彈前，主動告知其有本件犯行，在員警未搜索之情形下，
    旋即當場由警員查扣全部槍、彈，而自首並報繳其持有之全
    部槍、彈，自應適用槍砲彈藥刀械管制條例第十八條第一項
    前段規定，減輕其刑。原審對被告論罪科刑，固非無見，惟
    查：原審未及比較新舊刑法規定，以定其罰金易服勞役標準
    ，致此部分適用法律有所違誤。上訴人即被告呂玫蓁在本院
    未提出其他有利之證據，其以對於槍、彈之殺傷力並無概念
    為由上訴，逕指摘原判決不當，雖無理由，惟原判決既有上
    述可議之處，仍屬無可維持，本院應將原判決撤銷改判。爰
    審酌被告寄藏可發射子彈，具殺傷力之改造手槍一支與具殺
    傷力之土造子彈四顆等物，對社會治安有重大危害，然未持
    槍、彈犯案，及犯罪後供認犯行，態度尚稱良好等一切情狀
    ，量處如主文所示之刑，併科罰金部分並諭知罰金易服勞役
    之折算標準。至扣案已將仿ＦＮ廠一九一○型半自動手槍製
    造之金屬玩具手槍換裝土造金屬槍管而成之可發射子彈具殺
    傷力之改造手槍一支（槍枝管制編號：000000000
    0、含彈匣壹個），係違禁物，而刑法第三十八條第一項第
    一款並無修正，對被告而言並無有利或不利之情形，自不生
    新舊法比較之問題，應逕依刑法第三十八條第一項第一款規
    定沒收之。另扣案之具直徑約為八ｍｍ土造金屬彈頭而具殺
    傷力之土造子彈四顆，均業經於鑑定時試射完畢，故失其違
    禁物之性質，爰不另為沒收之諭知。又其餘扣案之子彈十顆
    及槍管一支，經試射鑑驗之結果，均不具殺傷力，自非屬違
    禁物，是亦不予宣告沒收，併此敘明。至原起訴檢察官雖認
    被告另有未經許可，寄藏改造八厘米子彈五顆之犯行云云；
    惟經原審囑託內政部警政署刑事警察局鑑驗試射之結果，認
    上開子彈均無法擊發而不具殺傷力等情，有該局九十五年三
    月二十一日刑鑑字第○九五○○二四二二四號函附卷可憑，
    亦即上開子彈核非槍砲彈藥刀械管制條例所管制之子彈，此
    部分自屬無證據認定被告犯罪，惟因此部分與已起訴經論罪
    之寄藏土造子彈部分為實質上一罪關係，是不另為無罪之諭
    知，附此敘明。
據上論斷，應依刑事訴訟法第三百六十九條第一項前段、第三百
六十四條、第二百九十九條第一項前段，槍砲彈藥刀械管制條例
第八條第四項、第十二條第四項、第十八條第一項前段，刑法第
二條第一項前、後段、第十一條前段、第五十五條、第六十二條
但書、修正前刑法第三十三條第五款、修正後第四十二條第三項
、第三十八條第一項第一款，判決如主文。
本案經檢察官乙○○到庭執行職務。
中    華    民    國    95    年    8     月    29    日
              刑事第九庭  審判長法  官  陳  筱  珮
                                法  官  趙  春  碧
                                法  官  余  仕  明
上列正本證明與原本無異。
如不服本判決應於收受送達後十日內向本院提出上訴書狀，其未
敘述上訴之理由者並得於提起上訴後十日內向本院補提理由書（
均須按他造當事人之人數附繕本）。
                                書記官  林  玉  惠
中    華    民    國    95    年    8     月    30    日
                                                      Ｒ


司法院資訊處製作；財團法人民間司法改革基金會備份。
